臺灣士林地方法院民事判決　　　　　　　93年度再易字第17號
再審原告　　乙○○
　　　　　　　　　　　　二樓
再審被告　　財團法人私立中國文化大學
法定代理人　甲○○
訴訟代理人　曾習賢律師
當事人間請求損害賠償等事件，本院於民國94年12月1 日言詞辯
論終結，判決如下：
    主  文
再審之訴駁回。
再審訴訟費用由再審原告負擔。
    事實及理由
一、按有民事訴訟法第496 條第1 項所列各款情形之一者，得以
    再審之訴對於確定終局判決聲明不服，民事訴訟法第496 條
    第1 項前段定有明文。又再審之訴，應於判決確定時起算30
    日之不變期間內提起，但再審之理由知悉在後者，自知悉時
    起算，同法第500 條第1 項、第2 項亦有明文。查本院93年
    度簡上字第31號確定判決係不得上訴於第三審法院，且經第
    二審確定之判決，於93年8 月17日確定，並於同年9 月1 日
    送達於再審原告，是再審原告於同年9 月15日提起本件再審
    之訴，未逾30日之不變期間，揆諸前揭規定，本件再審之訴
    自屬合法，先予敘明。
二、再審原告主張：其於90年9 月22日，繳交報名費新臺幣（下
    同）32,760元，參加再審被告學校推廣教育部開設之進修法
    律學分班課程，依招生簡章所載，修習該課程24至28學分後
    ，得參加進修學士班（即夜間部）入學考試，成為進修學士
    班正式生，已修習及格之學分並得申請認抵學分。詎再審原
    告於91年1 月15日查閱該校各項入學考試科目表時，竟發現
    再審被告91學年度進修學士班考試並無法律學系，與招生簡
    章內容顯有不符，再審原告以不實之招生廣告招攬學生，致
    再審原告受騙參加，事後又未能參加應有之招生學系考試，
    再審被告顯屬不完全給付，再審原告即得解除契約，並訴請
    再審被告返還已繳學費32,760元，並依消費者保護法第22條
    、第51條前段規定，請求再審被告給付三倍懲罰性賠償金98
    ,280 元 及法定遲延利息，並起訴聲明請求再審被告給付13
    1,040 元，及其中32,760元自90年9 月22日起、其餘自起訴
    狀繕本送達翌日起至清償日止，按週年利率百分之5 計算之
    利息等語。詎原確定判決錯誤引用司法院大法官會議釋字第
    382 號、釋字第269 號、及大學推廣教育實施辦法之規定，
    推論推廣教育學分班係依大學法之授權而設置，公私立大專
    院校與推廣教育學分班學員間之法律關係，屬於公法關係，
    其適法規顯有錯誤，按推廣教育學分班學員並非大學法所稱
    具有正式學籍之學生，其權利義務自無得與正式入學之大學
    學生相同；且推廣教育學分班學，在未經入學考試合格，並
    非具有學校學籍之學生，自無涉學生相關修業、畢業事宜。
    再依行政院消費者保護委員會89年8 月21日台89消保法字第
    00908 號函釋意旨，再審被告之推廣教育部仍屬消費者保護
    法第2 條第2 款所稱之企業經營者，當有消費者保護法之適
    用，另前開委員會94年3 月8 日消保法字第0940002184號函
    亦認，「私立大專院校之推廣教育中心提供之教育服務，縱
    使教育機構為文教機構，仍屬消保法所稱之企業經營者」，
    故原確定判決認兩造間屬公法關係，無民法及消費者保護法
    之適用，應有違誤。爰依民事訴訟法第496 條第1 項第1 款
    、第497 條之規定，提起本件再審之訴，再審原告並聲明：
    （一）原確定判決廢棄。（二）右廢棄部分，再審被告應再
    給付再審原告98,280元及自起訴狀繕本送達翌日起至清償日
    ，按年息百分之5 計算之利息。
三、再審被告則以：原判決認推廣教育學分班之招生，不適用消
    費者保護法或民法不完全給付，並無適用法律錯誤之情形，
    因再審被告係財團法人之學校，並非消費者保護法所指之企
    業，且推廣教育所發學分之成績單，其性質尚包含有學籍證
    明等公權力，且依行政院消費者保護委員會91年8 月9 日消
    保法第0910000837號函亦謂「財團法人學校之成績證明書，
    其性質尚包含有學籍證明等公權力在內，故無消保法之適用
    」，故再審被告之推廣教育學分班，在處理實施教育範圍內
    事項時，具有公法機關之相當地位，而無消費者保護法或民
    法不完全給付等規定之適用，應屬有據。再審被告並聲明駁
    回再審之訴。
四、再審原告主張原確定判決有民事訴訟法第496 條第1 項第1
    款之再審事由部分：
（一）按大學法第1 條明文揭示大學以研究學術，培育人才，提
      昇文化，服務社會，促進國家發展為宗旨，且明定大學應
      受學術自由之保障，並在法律規定範圍內，享有自治權。
      並就大學之設立、組織、及教師聘任、學生資格、修位年
      限、學位之授予，均訂有各項規定，以作為大學於實施教
      育之範圍內，行使公權力之職務法規，故其訂定既係基於
      國家實施教育權之公共利益，且其適用主體之大學乃為教
      育行政之國家機關，故依一般公、私法之區別標準及學說
      見解，大學法應屬公法性質之法律，合先敘明。
（二）次按，大學法第26條規定：「大學得辦理推廣教育，以修
      讀科目或學分為原則；但修滿系、所規定學分，考核成績
      合格，並經入學考試合格者，得依前條規定，授予學位。
      前項推廣教育實施辦法，由教育部定之」；又「大學推廣
      教育，分為學分班及非學分班二類，學分班授予學分之上
      課時數必須符合大學法相關規定」，「大學辦理推廣教育
      學分班，應以專班方式辦理；因情況特殊，符合教育部規
      定者，其學員得隨大學一般系所附讀。」，大學推廣教育
      實施辦法第4 條第1 項、第5-1 條亦有明文，是可知推廣
      教育之學分班為大學法授權辦理之教育事項，且依前開辦
      法第12條、13條之規定，大學辦理推廣教育，應組成推廣
      教育小組，依教育部審查規定，審查每學年之開班計劃，
      並送教育部核定；教育部亦得組成評審小組考核各校有關
      推廣教育之成效，並得依其成效優劣為獎勵或減班、停辦
      之處分，是可知大學推廣教育之設立及執行，均需得教育
      部許可並受其監督，故其僅得於大學法所授權之範圍內提
      供教育課程，其與一般私人企業得自由與當事人締約，合
      意約定提供服務內容而為提供服務之營業，已屬有別。
（三）另依大學推廣教育實施辦法第5 條規定：「推廣教育學分
      班所招收學員，須具備報考大學系所之資格。推廣教育非
      學分班學員資格由各校定之。」，是以就「推廣教育學分
      班」而言，其學員資格即有一定限制，並非如一般私法上
      消費行為，消費者僅需以消費為目的，同意支付對價，即
      可接受服務。
（四）且按，「推廣教育非學分班學員修讀期滿，得由學校發給
      證明書。推廣教育學分班學員修讀期滿經考試及格，由學
      校發給學分證明，其經大學入學考試錄取，所修學分得依
      各校學則或相關規定酌予抵免。」、「修習大學規定推廣
      教育學分達二年制專科學校畢業學分者，得以專科畢業同
      等學力報考各校性質相近學系轉學生考試或二年制學系招
      生考試。前項性質相近學系，由各校自定。」、「大學對
      推廣教育學員成績及所給予之學分，應有完整紀錄並妥善
      保存。」，大學推廣教育實施辦法第6 、7 、9 條定有明
      文，依其規定，推廣教育學分班學員雖無學籍，然因其課
      程師資符合大學教師資格，其上課時數需符合大學法相關
      規定，且修讀期滿亦需經考試及格以決定是否取得學分，
      故與大學生修讀學分程序相同，是以依此方式取得之推廣
      教育學分，依大學法之規定於學員經大學入學考試錄取後
      ，得依各校學則或相關規定酌予抵免，而此大學應修學分
      抵免之效果，或如前揭第7 條規定得視為專科畢業同等學
      力等效果，均非締結私法上之消費契約所得產生，而係大
      學於處理大學法所授權之教育範圍內事項，基於公法機關
      之地位，依公法規定而產生公權力作用，再審原告雖主張
      推廣教育班之學員無學籍，不應視同大學生，並提出教育
      部93年9 月6 日台（四）字0930117517號函為據，惟查：
      推廣教育既為大學法所訂教育事項之一環，且有關學員之
      修習課程時數、出席規定、考試方式及學分取得程序，均
      受大學法同等規範，雖學員因無學籍，而無適用一般具有
      學籍學生有關休學、退學、暑修、服役等以學籍存在為前
      提之相關事項，然就成績考核，甚或日後經大學入學考試
      錄取後，其學分得否抵免等關乎大學學位取得之教育權利
      事項，仍與具有學籍之大學學生相同，故尚難因其未具學
      籍致適用大學法及相關規定之範圍較狹，則可忽略其公法
      關係之特性，且基於其公法特性所生爭議，如學分可否抵
      免、是否具同等學力等，均無得依私法關係解決，故原確
      定判決認定公私立大學院校與推廣教育學分班學員間之法
      律關係，屬於公法關係，應無違誤。
（五）再審原告另主張，依行政院消費者保護委員會94年3 月8
      日消保法字第0940002184號函，認私立大專院校推廣教育
      中心提供教育服務所生之法律關係，尚非無消費者保護法
      之適用云云，惟查，依大學推廣教育實施辦法中，推廣教
      育除前開學分班之設立外，另外亦得設立非學分班，而就
      相關非學分班之規定，其設立、師資、學生資格無如學分
      班設有各項限制，且修讀期滿之證明，亦未具有同等學力
      或抵免學分之效果，是就非學分班部分，如學員與學校符
      合消費者保護法就消費者及企業經營者之定義，則其等成
      立之法律關係，尚非無可能為私法上之消費契約，惟就學
      分班之公法性質，已詳述如前，已難逕與非學分班同視，
      而行政院消費者保護委員會前函亦稱，如民眾符合消費者
      等之要件，則與私立大專院校推廣教育中心提供之教育服
      務所生法律關係，尚非無消保法之適用，故依前函意旨亦
      認應視課程實際情況而定，故尚難逕認私立大專院校推廣
      教育中心提供教育服務所生法律關係，一律均屬私法上之
      消費契約，再審原告執此認原確定判決適用法規顯有錯誤
      ，尚難認係有據。
五、再審原告主張原確定判決有民法第497 條之再審事由部分：
    再審原告主張原確定判決就足影響於判決之重要證物，漏未
    斟酌，惟就原確定判決，究係漏未斟酌何項重要證據，並未
    具體指明，經查，再審原告所提出行政院消費者保護委員會
    或教育部函文部分，其所涉法律解釋部分，本得作為法院參
    考，惟法院就個案事實所應適用之法律，本有獨立解釋適用
    之權，不受行政機關意見之拘束，故如行政機關之意見為法
    院所不採，亦難認屬證據未予斟酌之遺漏；另本件既認兩造
    間並非私法上之消費契約，雖再審原告提出招生簡章及實際
    課程等書證，然因兩造權利義務關係無民法及消費者保護法
    之適用，已無斟酌之必要性，況依再審原告招生簡章以觀，
    其非就單一學系所製作，故其上雖載有學分班學員修讀學分
    ，得報考進修學士班入學考試，惟因顧及部分科系無進修學
    士班，而載明查詢網站，並另於注意事項中註明學分班學員
    若要報考本校各項入學考試，須具備該入學考試規定之報考
    資料等語，而再審被告網站資料亦已詳細顯示招收進修學士
    班之班別詳情，應認再審被告並無誤導學員之故意過失及不
    完全給付可言，原確定判決就此相關證據縱未詳予論述，惟
    既與判決結果並無影響，亦難認屬漏未斟酌足以影響判決之
    重要證據之情形，再審原告指摘原確定判決有民法第497 條
    之再審事由，尚難憑採。
六、綜上所述，原確定判決並無民事訴訟法第496 條第1 項第1
    款及第497 條之再審事由存在，再審原告執上開理由提起本
    件再審之訴，為無理由，應予駁回。
七、本件判決基礎已臻明確，兩造其餘攻防方法及訴訟資料經本
    院斟酌後，核與判決結果不生影響，不另一一論述，併此敘
    明。
八、據上論結，本件再審之訴為無理由，依民事訴訟法第78條，
    判決如主文。
中　　華　　民　　國　　94　　年　　12　　月　  22　　日
                  民事第一庭  審判長法  官  黃小瑩
                                    法  官  楊智勝
                                    法  官  劉穎怡
以上正本證明與原本無異。
本判決不得上訴。
中　　華　　民　　國　　94　　年　　12　　月　　26　　日
                                    書記官  陳玉敏
